臺灣臺南地方法院民事判決　　　　　　　 99年度訴字第586號
原　　　告　呂松展　
被　　　告　劉永謙　
訴訟代理人　汪玉蓮律師
複　代理人　蔡淑文律師
上列當事人間請求侵權行為損害賠償事件，經本院於民國100年6
月13日言詞辯論終結，判決如下：
    主  文
被告應給付原告新台幣貳拾萬元，及自民國九十九年五月二十八
日起至清償日止，按週年利率百分之五計算之利息。
原告其餘之訴駁回。
訴訟費用由被告負擔五分之二，其餘由原告負擔。
本判決第一項得假執行。但被告如以新台幣貳拾萬元為原告預供
擔保後，得免為假執行。
原告其餘假執行聲請駁回。
    事實及理由
一、原告起訴主張如下（原告另主張被告性侵害黃靖芸之情節，
    業據其捨棄，爰不予列載，見本院卷第82頁）：
  (一)原告與訴外人黃靖芸（原姓名黃巧玲）婚姻關係存續期間，
    被告明知黃靖芸為有配偶之人，竟先後於下列時間、地點與
    黃靜芸發生性行為共4次：(1)於97年5月7日19時許，在黃靖
    芸工作之臺南市○里區○○街137號「美美工作室」2樓美容
    室內；(2)於97年5月9日16時許，在臺南市白河區關仔嶺風景
    區「麗楓溫泉館」內；(3)於97年5月10日中午12時許，在同
    上「美美工作室」2樓美容室內；(4)於97年5月12日15時許，
    在臺南市永康區「皇家汽車旅館」內。
  (二)被告上開行為，有其親自書寫之悔過書乙紙可證。原告為黃
    靖芸之夫，被告上開行為已妨害原告婚姻家庭幸福圓滿，原
    告與黃靖芸因此於97年11月7日協議離婚，爰依民法第184條
    及第195條第1、3項規定請求非財產上損害賠償。
  (三)聲明請求判決：
   1.被告應給付原告新台幣（下同）50萬元，及自起訴狀繕本
     送達翌日起至清償日止，按年息百分之5計算之利息。
   2.原告願供擔保，請准宣告假執行。
二、被告答辯如下：
  (一)本件係被告夫婦於97年9月12日接獲黃靖芸電話，一同前往
    美美工作室後，原告夥同其他三名男子將被告帶往休息室，
    以被告與黃靖芸通姦為由，脅迫被告當場立具悔過書及開立
    本票5張。被告已於97年9月30日以台中進化路郵局第271號
    存證信函撤銷該悔過書及本票之意思表示。
  (二)上開事實及原告提出之悔過書，已據臺灣臺南地方法院檢察
    署檢察官以98年度偵字第3222、3223號聲請簡易判決處刑書
    認定：「呂松展等人毆打劉永謙，並以劉永謙與黃巧玲通姦
    為由，脅迫劉永謙當場立具悔過書承認其與黃女發生不正常
    關係，劉永謙在遭脅迫下，雖無義務仍當場在切結書上簽名
    ，並開立5張100萬元（共500萬元）之本票交予呂松展收執
    ，呂松展與綽號「阿風」及其他姓名、年籍不詳之男子係犯
    共犯傷害、恐嚇、強制罪。」等情，並經鈞院98年度簡字第
    1341 號刑事簡易判決判處原告6個月有期徒刑確定。故上開
    悔過書係被告遭原告脅迫所書立，非出於本願所為，且於上
    開刑事審理過程中，原告已將悔過書及本票正本返還被告，
    故上開悔過書不能作為本件請求之證據。
  (三)又被告並未與黃靖芸發生性行為，原告所述並無憑據，且無
    任何積極證物足以證明被告有與黃靖芸發生性關係。至皇家
    汽車旅館，被告雖有與黃靖芸於97年5月12日至皇家汽車旅
    館，惟係黃靖芸說心情不好想出去走走，請被告載伊出去散
    散心，路過汽車旅館稱其很累並打呵欠，想要休息，被告亦
    剛好頭痛，進去後被告因頭痛坐著閉眼休息，黃靖芸則與友
    人一直不停以手機互相聯繫（打了數通），似乎在籌錢軋票
    ，金額在百萬元以上，等其通完電話後即離開，二人並無發
    生性關係，此部分亦經臺灣臺南地方法院檢察署檢察官另以
    99 年度偵字第2220、16971號不起訴處分確定。
  (四)綜上，聲明請求判決駁回原告之訴，如受不利判決，請准供
    擔保免為假執行。
三、得心證理由：
  (一)經查，原告主張被告與訴外人黃靖芸先後：(1)於97年5月7日
    19 時許，在黃靖芸工作之臺南市○里區○○街137號「美美
    工作室」2樓美容室內；(2)於97年5月9日16時許，在臺南市
    白河區關仔嶺風景區「麗楓溫泉館」內；(3)於97年5月10日
    中午12時許，在同上「美美工作室」2樓美容室內；(4)於97
    年5月12日15時許，在臺南市永康區「皇家汽車旅館」內，
    發生性行為共4次等情，雖為被告所否認，然查，被告與訴
    外人黃靖芸先後於上開時、地發生性行為之情，除據訴外人
    黃靖芸在臺灣臺南地方法院檢察署檢察官99年度偵字第2220
    、1697 1號妨害性自主等案件，於97年11月23日警詢及97年
    10月21日檢察事務官偵詢陳明上情（見南縣佳警偵字第0970
    012256號警卷第26頁、98年度交查字第2001號影印卷第第4
    頁），且經被告於上開偵查案件中亦坦承與黃靖芸於前揭時
    日前往上述「皇家汽車旅館」及「麗楓溫泉館」之事（同上
    警卷66、69-70頁；交查卷第13頁），並有二人至「皇家汽
    車旅館」休息客房傳票及被告車輛資料在卷可資參佐（同上
    警卷第110-113頁）。又被告復曾書立悔過書自陳與黃靖芸
    發生肉體關係之事，亦有原告提出之悔過書可稽（本院卷第
    6 頁），雖被告抗辯該悔過書係遭原告施加脅迫、傷害所為
    ，非出於其自由意志之陳述，原告並因此經本院判處罪刑確
    定等情節，迭經本院依職權調取本院98年度簡字第1341號
    及98年度簡上字第208號原告傷害等刑事案件查核屬實，並
    有相關判決書在卷供參。然黃靖芸因與被告發生性關係懷孕
    而堅持墮胎之事，經原告追問，黃靖芸乃自行向原告全盤拖
    出與被告發生性行為之事，兩造因而發生後續傷害事件等情
    ，復分據兩造及黃靖芸於前揭偵查案件陳明，益可徵知被告
    被迫書立悔過書之起因，乃係其與黃靖芸發生性行為之事，
    要無疑義。被告雖堅詞否認有與黃靖芸發生性行為，然其所
    辯因頭痛至汽車旅館休息之陳詞，實與情常有違，誠難採信
    。至原告另對被告提起相姦刑事告訴部分，雖經臺灣臺南地
    方法院檢察署檢察官另以99年度偵字第2220、16971號為不
    起訴處分，然係因原告自知悉被告與其妻相姦之事起至提出
    告訴時，已經過6個月告訴期間，始經檢察官為不起訴處分
    ，要非因偵查結果認定被告無與相姦行為之故，復有上開不
    起訴處分書在卷可稽（見本院卷第60-6 3頁），並經調取該
    偵查卷宗審閱確認。是上開不起訴處分，尚難採為有利被告
    之認定。本院綜合上開事證，認原告主張被告與訴外人黃靖
    芸先後於上開時、地發生性行為4次之情事，已堪信實。
  (二)按因故意或過失，不法侵害他人之權利者，負損害賠償責任
    ；故意以背於善良風俗之方法，加損害於他人者亦同；不法
    侵害他人之身體、健康、名譽、自由、信用、隱私、貞操，
    或不法侵害其他人格法益而情節重大者，被害人雖非財產上
    之損害，亦得請求賠償相當之金額；前二項規定，於不法侵
    害他人基於父、母、子、女或配偶關係之身分法益而情節重
    大者，準用之；民法第184條第1項、第195條第1項前段、第
    3項分別定有明文。次按民法第184條第1項前段規定，以權
    利之侵害為侵權行為要件之一，故有謂非侵害既存法律體系
    所明認之權利，不構成侵權行為。惟同法條後段規定，故意
    以背於善良風俗之方法加害於他人者，亦同。則侵權行為係
    指違法以及不當加損害於他人之行為而言，至於侵害係何權
    利，要非所問。而所謂違法以及不當，不僅限於侵害法律明
    定之權利，即違反保護個人法益之法規，或廣泛悖反規律社
    會生活之根本原理的公序良俗者，亦同。通姦之足以破壞夫
    妻間之共同生活而非法之所許，此從公序良俗之觀點可得斷
    言，不問所侵害係何權利，對於配偶之他方應構成共同侵權
    行為。婚姻係以夫妻之共同生活為其目的，配偶應互相協力
    保持其共同生活之圓滿安全及幸福，而夫妻互守誠實，係為
    確保其共同生活之圓滿安全及幸福之必要條件，故應解為配
    偶因婚姻契約而互負誠實之義務，配偶之一方行為不誠實，
    破壞共同生活之圓滿安全及幸福者，即為違反因婚姻契約之
    義務而侵害他方之權利（最高法院55年台上字第2053號判例
    要旨參照）。茲查，原告與黃靖芸於90年間結婚，於97年11
    月7日協議離婚，有其等戶籍資料查詢表在卷可稽（本院卷
    第78-79頁），故被告係於原告與黃靖芸婚姻關係存續中，
    與黃靖芸發生性行為，洵甚明確。又原告與黃靖芸之婚姻因
    此無法維持而協議離婚之情，復據原告陳明在卷（卷第84頁
    ），被告之行為，自屬對於原告基於配偶關係所生身分法益
    之不法侵害，且破壞原告之婚姻生活，情節亦屬重大，原告
    因此受有精神上痛苦程，至為灼然。從而，原告本於上述規
    定，請求被告賠償非財產上損害，自屬正當。
  (三)再按被害人受有非財產上損害，請求加害人賠償相當金額之
    慰撫金時，法院對於慰撫金之量定，應斟酌實際加害情形、
    所造成之影響、被害人痛苦程度、兩造之身分、地位、經濟
    情形及其他各種狀況，以核定相當之數額（最高法院51年臺
    上字第223號、47年臺上字第1221號判例意旨可資參照）。
    查原告為61年次出生，學歷為高中畢業，與黃靖芸於90 年
    間結婚，共同生育2名子女，因被告與黃靖芸發生性行為之
    事，致婚姻無法繼續維持，已於97年11月7日協議離婚，之
    前與原配偶黃靖芸共同經營美容工作室，每月平均收入不固
    定，名下無不動產；而被告則為43年次出生，學歷為高職畢
    業，在工程行從事外務工作，每月薪資約18,000元，名下有
    房地不動產等情，除有原告戶籍資料查詢表及其於本院100
    年6月13日審理時之陳述可資參考，並有本院98年度訴字第
    876號侵權行為損害賠償事件審理時兩造各自陳述之學歷、
    工作、收入財產狀況，暨稅務電子閘門財產所得調件明細表
    （見98年度訴字第876號卷宗第12-13、16頁、98頁背面筆錄
    ，及本院卷附判決書記載），足資憑認。據此，斟酌兩造上
    述之身分、地位、教育程度、經濟能力，及原告之婚姻關係
    基礎因被告之行為發生動搖破裂，致其精神上所受之痛苦程
    度等一切情狀，認原告請求被告賠償之精神慰撫金，應以20
    萬元為適當，逾此金額之請求，核屬過高，尚難准許。
  (四)末按給付無確定期限者，債務人於債權人得請求給付時，經
    其催告而未為給付，自受催告時起，負遲延責任；其經債權
    人起訴而送達訴狀，或依督促程序送達支付命令，或為其他
    相類之行為者，與催告有同一之效力；遲延之債務，以支付
    金錢為標的者，債權人得請求依法定利率計算之遲延利息；
    但約定利率較高者，仍從其約定利率；應付利息之債務，其
    利率未經約定，亦無法律可據者，週年利率為百分之5；民
    法第229條第2項、第233條第1項及第203條定有明文。從而
    ，原告本於侵權行為之法律關係，請求被告給付原告20萬元
    ，及自起訴狀繕本送達翌日即99年5月28日起至清償日止，
    按週年利率為百分之5計算之利息，為有理由，應予准許。
    至其逾此所為之請求，為無理由，應予駁回。
四、本件事證已臻明確，兩造其餘攻擊防禦方法及證據資料，核
    與本件判決結果不生影響，不予一一論述，併予敘明。
五、兩造均陳明願供擔保，請求宣告假執行及免假執行，因原告
    勝訴部分為所命給付之金額未逾50萬元之判決，依民事訴訟
    法第389條第1項第5款規定，應依職權宣告假執行，故就原
    告勝訴部分，依職權宣告假執行，並依被告聲請酌定相當擔
    保金額，准得免為假執行。至於原告敗訴部分，其假執行之
    聲請已失所依附，應予駁回。
六、結論：本件原告之訴為一部有理由，一部無理由，依民事訴
    訟法第79條、第389條第1項第5款、第392條第2項，判決如
    主文。
中    華    民    國  100    年     6    月    30    日
                       民事第三庭  法  官  陳淑卿
上為正本係照原本作成。
如不服本判決，應於送達後20日內，向本院提出上訴狀並表明上
訴理由，如於本判決宣示後送達前提起上訴者，應於判決送達後
20日內補提上訴理由書（須附繕本）。如委任律師提起上訴者，
應一併繳納上訴審裁判費。
中    華    民    國  100    年     6    月    30    日
                                    書記官 吳幸芳